臺灣士林地方法院民事判決　　　　　　　　　　　　九十一年度訴字第一三九五號
　　原　　　告　甲○○
　　訴訟代理人　高瑞錚律師
　　　　　　　　陳在源律師
　　被　　　告　乙○○
當事人間侵權行為損害賠償事件，本院於民國九十三年二月三日言詞辯論終結，判決
如下：
    主    文
被告應給付原告新台幣貳拾玖萬伍仟陸佰肆拾柒元，及自民國九十一年十月二十四日
起至清償日止按年息百分之五計算之利息。
原告其餘之訴駁回。
訴訟費用由被告負擔百分之七，餘由原告負擔。
本判決第一項於原告以新臺幣玖萬捌仟伍佰肆拾玖元為被告供擔保後，得假執行。但
被告如於執行標的物拍定、變賣前，以新臺幣貳拾玖萬伍仟陸佰肆拾柒元為原告預供
擔保，得免為假執行。
原告其餘假執行之聲請駁回。
    事實及理由
一、原告主張：
（一）原告於民國八十九年十月十三日下午三時三十分許，騎乘車號ＩＬＲ｜八五０
      號重機車，行經台北市士林區○○○路、福國路口等候號誌之際，突遭被告所
      駕駛之車牌號碼ＰＦ｜九四六三號自用小客車自後追撞，造成原告連人帶車向
      前飛出，原告顏面及頭顱猛力撞擊地面，經送急救，經診斷為左側顴骨及上頷
      骨複雜性骨折、左側創傷性視神經損傷、左側眶下神經損傷、左髖部及胸部挫
      傷，隨即入院手術治療，至八十九年十月二十六日出院，因傷痛依舊，繼續治
      療，九十年一月十五日因左側上頜竇囊腫再度入院手術，同年一月十九日出院
      ，九十年五月十七日因內斜視合併複視三度入院手術，五月十九日出院，其後
      再第四次手術，經多次追蹤治療至九十一年一月，均無法治癒，迄今視神經受
      永久性創傷，導致雙眼複視，另左顏面神經受創，無法復原。
（二）被告因過失侵害原告之身體、健康，應依民法第一百八十四條第一項前段之規
      定，賠償原告損害。其損害賠償金額為四百三十五萬二千六百一十七元（經扣
      除被告代付之四萬四千五百二十四元醫療費之餘額），其計算方式如左：
    １、醫療費十四萬四千三百零五元。
    ２、因治療傷害而支出交通費二千五百一十元。
    ３、未來應支出之醫療費用二十九萬三千六百三十元。
    ４、勞動能力減損之損害二百九十五萬六千六百九十六元。
    ５、精神慰撫金一百萬元。
（三）原告並聲明：
    １、被告應給付原告新台幣四百三十五萬二千六百十七元，暨自起訴狀繕本送達
        被告翌日起至清償日止，按年息百分之五計算之利息。
    ２、原告願供擔保，請准宣告假執行。
二、被告則以：
（一）被告於八十九年十月十三日下午三時三十分許，駕車至台北市士林區舊美國學
      校、文林北路口等待綠燈，其位置前為機車待轉區，原告穿著雨衣騎乘機車停
      在該區，待綠燈亮起，被告鬆脫剎車尚未踩油門時，前方因陣風造成原告雨衣
      飛起，阻擋視線，而不知原告減速，故被告車輛因滑行往前而輕觸原告車尾，
      原告機車左右搖晃，跌停於停車格前端。被告發現後立即停車查看並詢問原告
      狀況，原告當時表示其無明顯外傷，機車亦只有後照鏡折損，經協調後，先至
      保養場檢修原告車輛，再陪同原告至新光醫院就醫，並留下連絡方式。原告住
      院期間，被告亦多次探視，並於原告出院時代為付清全部醫療費用四萬四千元
      。嗣原告於九十一年提起調解，於未提出任何證據下求償九百多萬元，被告認
      為無理，從而調解未成立。
（二）被告車輛輕碰原告機車，乃因原告雨衣阻礙被告視線所致，已不可歸責被告。
      且原告所主張之損害，未據提出證明：
    １、醫療費部分：原告所提出之醫療收據包括耳鼻喉科、牙科，與原告因車禍所
        傷害有何關聯，未據原告說明；且其於九十年三月十二日經陽明醫院診斷之
        「左側上頷鼻囊腫」，據案發時間已達五月，是否與本案有因果關係，亦待
        原告說明；另九十年五月二十二日經陽明醫院診斷為「內斜視合併複視」，
        其造成原因為意外或舊疾不明，原告均應舉證。
    ２、未來醫療費用部分：原告泛言為已支付之醫療費用之兩倍，亦應由原告負舉
        證責任。
    ３、勞動能力損害部分：原告一再主張其所受傷勢為永久性創傷，惟依診斷書所
        載，均未表示原告傷勢有續為治療之必要。且大學畢業生之薪資普遍為二萬
        四千元左右，近來景氣不佳，原告依行政院勞委會統計之九十一年一月至七
        月平均薪資為請求勞動能力減損之薪資計算依據，應無適用餘地。
（三）被告並聲明：
    １、駁回原告之訴。
    ２、如受不利判決，被告願供擔保，請准免假執行。
三、原告主張被告於八十九年十月十三日上午十五時三十分許，駕駛車牌號碼ＰＦ─
    九四六三號自用小客車，沿臺北市○○區○○路由北往南方向行駛，行經臺北市
    士林區○○路、福國路口，於綠燈起步時，自後撞及前方原告所騎乘車牌號碼Ｉ
    ＬＲ─八五０號重機車車尾，造成原告人車倒地，致原告受傷之事實，為被告所
    不爭執，惟辯稱係因原告雨衣遮避被告視線，以致不知原告減速，非可歸責云云
    。惟查：原告主張之事實，有道路交通事故調查報告表、交通事故談話紀錄表、
    補充資料表、照片六幀在卷可稽，且依兩造車輛損壞部位以觀，被告係前車頭有
    撞痕跡、而原告則為左後車尾撞痕、左照鏡斷裂，足證被告係直接自後追撞原告
    。按汽車在同一車道行駛時，除擬超越前車外，後車與前車之間應保持隨時可以
    煞停之距離。又汽車行駛時，駕駛人應注意車前狀況及兩車併行之間隔，並隨時
    採取必要之安全措施。道路交通安全規則第九十四條第一項第三項定有明文。被
    告為汽車駕駛人，對上開規定自知之甚詳，而依當時情況，原告本已著雨衣行駛
    與被告前方，被告自應注意其車前狀況，並與前車保持隨時可以煞停之距離，且
    被告又無其他不能注意之情事，竟疏未注意，冒然前行，致撞及被告機車肇事，
    使被告受傷，其行為確有過失。而原告主張其因系爭車禍而受有左側顴骨及上頷
    骨複雜性骨折、左側創傷性視神經損傷、左側眶下神經損傷、左髖部及胸部挫傷
    等情，亦有原告所提新光醫院八十九年十月二十六日診斷證明書可證，是原告所
    受傷害與被告之過失行為間，有因果關係。至於被告所辯因雨衣遮蔽視線，不可
    歸責云云，經查，被告若依規定與穿著雨衣騎乘機車之原告保持安全距離，且隨
    時注意車前狀況，則縱有原告雨衣因風翻飛情事，被告亦可隨時剎停而不致撞及
    前車，故被告辯稱並無過失，不足採信，原告此部分之主張，堪信為真實。
四、按因故意或過失，不法侵害他人之權利者，負損害賠償責任，民法第一百八十四
    條第一項前段定有明文。經查，本件原告確係因被告之過失傷害行為而受傷，已
    如前述，從而，原告依民法第一百八十四條第一項前段之規定，請求被告賠償其
    損害，即屬於法有據。
五、茲審酌原告請求之各項金額如下：
（一）醫療費部分：
    　按不法侵害他人之身體或健康者，對於被害人因此增加生活上之需要時，應負
      損害賠償責任，民法第一百九十三條第一項定有明文。原告主張其因遭被告撞
      傷而陸續就醫，共支出醫療費用十四萬四千三百零五元等語，並提出醫療單據
      費用收據為證，被告則以原告於數家醫院之數科別就醫，如屬車禍所受傷害之
      後續必要療程，其始願負責等語。經查：
  １、三軍總醫院整形外科部分：經本院向國防大學國防醫學院三軍總醫院函詢原告
      所受傷害及就診情形，據覆略以：原告於八十九年十月二十四日至該院接受斷
      層檢查眼眶骨（當時已於新光醫院接受手術治療），無其他治療等語，此有該
      院九十二年十月二十七日集逵字第０九二００二０九一六號函在卷可稽，依該
      函所示，原告至三軍總醫院就醫時，已於新光醫院接受手術治療，原告並未舉
      證因何必要需再至三軍總醫院檢查，且其嗣後亦未在該院為後續治療，是以該
      院二筆各四百五十七元、四千四百五十七元之醫療支出，尚難認係必要，不應
      准許。
  ２、新光醫院部分：經本院向新光醫院函詢原告所受傷害及就診情形，據覆略以：
      原告於該院眼科及整形外門診均為傷害之後續治療，而顏面神經痛不需特殊治
      療等語，此有該院九十二年九月八日（九十二）新醫醫字第九四六號函在卷可
      稽，故原告於新光醫院就診部分，除神經內科二千一百七十五元（八十九年十
      月三十一日）、二百零七元（八十九年十一月十六日）、六千五百元（八十九
      年十一月十七日、一千六百二十五元（八十九年十一月二十一日）、耳鼻喉科
      二百零七元（八十九年十一月二十二日）、二百七十元（八十九年十二月二十
      日）之醫療費用，因認非屬車禍所受傷害之後續必要療程，應予扣除外，另新
      光醫院所出具之醫療費用收據中證明書費四百二十元、電話費一百六十七元（
      八十九年十月三十日）、證明書費一百三十元（八十九年十月三十日）、證明
      書費一百元（九十年九月十一日），亦非屬必要支出，均應予以扣除，其餘費
      用共五萬三千九百四十元，應屬治療傷害而增加生活上之必要費用，故原告於
      五萬三千九百四十元內之請求，自屬有據，逾此範圍之請求，為無理由，應予
      駁回。
  ３、陽明醫院部分：經本院向陽明醫院函詢原告所受傷害及就診情形，據覆略以：
      原告於該院治療內斜視合併複視之治療療程與附件所示新光醫院治療之傷勢有
      關，為該傷勢之後續必要療程。而眼科部分之收據，其診療項目為治車禍所受
      創傷性視神經受損眶下神經損傷之後續必要療程等語，此有該院九十二年八月
      六日北市陽醫歷字第０九二六０五六０九００號函在卷可稽，故原告於陽明醫
      院就診部分，除耳鼻喉科五百二十元（八十九年十一月二十七日）、一千八百
      一十元（八十九年十一月三十日）、三百五十七元（八十九年十二月七日）、
      二百七十元（八十九年十二月二十日）、四百零七元（八十九年十二月二十一
      日）、五十元（九十年一月十五日）、二萬七千四百五十五元（九十年一月十
      九日）、六百九十二元（九十年一月二十二日）、五百二十五元（九十年一月
      二十九日）、六百七十一元（九十年三月十二日）、牙科一千一百四十元（八
      十九年十二月八日）、九百八十元（八十九年十二月十四日）、一千四百三十
      元（八十九年十二月二十一日）、神經內科六百九十九元（九十年七月二十五
      日）之醫療費用，因認非屬車禍所受傷害之後續必要療程，及五十四元醫療報
      告影印費用非屬必要支出，均應予以扣除，其餘費用共三萬一千四百九十三元
      ，應屬治療傷害而增加生活上之必要費用，故原告於三萬一千四百九十三元內
      之請求，自屬有據，逾此範圍之請求，為無理由，應予駁回。
  ４、仁愛醫院部分：經本院向仁愛醫院函詢原告所受傷害及就診情刑，據覆略以：
      原告於八十九年十一月二十日至該院整型外科門診，自訴因顏面骨折於新光醫
      院接受骨折復位及鈦金屬骨板復位術，因術後左頰麻木故來求診。故開給消腫
      、消炎及幫助神經之藥物。原告八十九年十二月一日至該院牙科牌門診，查有
      牙齦炎現象，予以潔牙處置等語，此有該院九十二年十月二十三日北市仁醫歷
      字第０九二六０八九二一００號函在卷可稽。查原告係於八十九年十月十六日
      於新光醫院開刀治療其左側及上頜骨複雜性骨折，依須繼續門診追蹤治療，故
      原告於八十九年十一月二十日因術後左頰麻木就診，應屬後續之追蹤治療，是
      此部分六百八十四元之醫療費用，自屬增加生活上之需要，應予准許，至於原
      告八十九年十二月一日至牙科門診治療牙齦炎部分，原告並未舉證與車禍傷害
      有何關聯，故不應准許。故原告於六百八十四元內之請求，為有理由，逾此範
      圍之請求，則屬無據，應予駁回。
  ５、其他（含書田泌尿科眼科診所、及長庚醫院部分、及購買維他命Ｂ群部分）：
      經本院向書田泌尿科眼科診所函詢原告就診情形，據覆略以原告僅至該所初診
      一次，檢查發現左眼外斜視，此斜視可能並非視神經之傷害，而是眼肌肉之問
      題，斜視造成之複視，若治療需先依其眼眶骨折之情況及眼肌影響來決定可否
      用斜視手術調整，因無追蹤資料建請原手術醫院評估；另長庚醫院據覆略以：
      原告至該院眼科就診，主訴車禍，診斷為眼窩骨折術後，九十一年一月七日回
      診時仍有斜視情況，雖配戴有菱鏡之眼銀元，但情況並未改善等語，此有書田
      泌尿科眼科診所九十二年十一月三日書字第九二０一一二號函、及長庚紀念醫
      院林口分院九十二年十一月二十四日（九二）長庚院法字第一二三九號函在卷
      可稽，查原告至上開院所均係因車禍後眼部受傷術後仍因斜視未癒而就診檢查
      ，核應屬車禍所致傷害之後續治療，故此部分之醫療費支出二百元（書田診所
      ）、三百五十元、六百六十二元三百三十二元，合計一千五百四十四元，核屬
      必要費用，應予准許。至於原告購買維他Ｂ群部分，固據原告提出統一發票為
      證，惟原告並未舉證係為治療原告車禍傷害之必要藥品，是其此部分之請求，
      尚難准許。
　６、綜上，原告得請求之醫療費為八萬七千六百六十一元（53940+31493+684+1544
      =87661），經扣除原告所不爭執被告已給付之四萬四千五百二十四元，餘款四
      萬三千一百三十七元（00000-00000=43137）範圍內為有理由，逾此部分之請
      求，則屬無據，應予駁回。
（二）因治療所支出之交通費二千五百一十元部分：
    　次按被害人因加害人不法侵害身體或健康，為治療所需來往醫院所支出之交通
      費用，亦為治療所必須之費用，係屬因加害人不法侵害行為所增加生活上之需
      要，被害人得依民法第一百九十三條第一項之規定，請求加害人賠償其損害。
      本件原告主張其為治療而支出往返住家與醫院間之交通費共二千五百一十元之
      事實，業據提出計程車收據共十六紙為證，且為被告所不爭執，是其請求被告
      賠償交通費之損害二千五百一十元，堪以准許。
（三）未來應支付之醫療費用二十九萬三千六百三十元部分：
      本院經函陽明、新光醫院查詢原告受傷後續治療情形，前開醫院均未提及原告
      未來尚有繼續治療之必要，且原告所主張之顏面神經痛部分，亦據新光醫院函
      覆顏面神經痛不需特殊治療等語，此有前開陽明、新光醫院回函可稽，故原告
      主張就其未來仍應支付醫療費用等情，未據其舉證證明，故其此部分之請求，
      尚難憑採。
（四）減少勞動能力之損害二百九十五萬六千六百九十六元部分：
  １、按民法第一百九十三條第一項規定，不法侵害他人之身體或健康者，對於被害
      人因此喪失或減少勞動能力，應負損害賠償責任。本件原告遭被告撞傷時，尚
      就讀於真理大學工業管理系三年級，並於九十一年六月畢業，其九十二年十二
      月之薪資為二萬七千元等情，業據原告提出畢業證書、薪資單影本為證，並為
      被告所不爭執，應堪認定。
  ２、原告主張其遭被告撞傷，經治療後雖未造成視力障害（前開新光醫院及陽明醫
      院回函），惟依書田泌尿科眼科診所診斷原告確有因斜視造成之複視，且長庚
      醫院亦診斷原告於九十一年一月七日回診時，仍有斜視情況，雖配戴有菱鏡之
      眼鏡，但情況未改善。依其病情評估，應符合勞工保險殘廢給付標準表第二十
      五項規定，兩眼眼球遺存顯著調節機能障害或運動障害等情，有該院九十二年
      十一月二十四日（九二）長庚院法字第一二三九號函可稽，故被告應賠償原告
      勞動能力減少之損害。惟查：
  ３、勞工保險條例第五十三條附表所載殘廢給付標準表第二十五項規定之障害情形
      ，其中「眼球遺存顯著調節機能障害」，係指調節力減退二分之一以上者；「
      眼球遺存顯著運動機能障害」係指眼球之注視野（向各方面之單眼視約五十，
      兩眼視約四十五）減退二分之一以上者；或由於眼肌肉麻痺，正面視發生複視
      ，以致兩眼視引起高度頭痛、眩暈、於日常生活與作業，有顯著障害者而言。
      本件原告雖眼部受傷而造成斜視，惟經新光醫院手術後，殘留內斜視僅約五度
      等情，有新光醫院前開函件可稽，而原告雖因此而有複視症，然並未造成視力
      永久損傷，不屬於勞工保險殘障給付標準表各等級之殘廢等情，亦有陽明醫院
      前開回函可參，是以原告於術後，其殘留斜視僅五度，且並無證據顯示其眼球
      調節力減退二分之一，或注視野減退二分之一以上，而雖遺有複視症狀，然尚
      能繼續學業，畢業後並已謀得工作，是與勞工保險殘廢給付表第二十五項附註
      所述，須因複視以致兩眼視引起高度頭痛、眩暈，於日常生活與作業，有顯著
      障害之情形有間，是以原告主張其符合勞工保險殘廢給付表第二十五項之情形
      ，尚乏依據。雖前開長庚醫院覆函認原告兩眼眼球遺存顯著調節機能障害或運
      動障害，惟該院非原告施行手術之醫院，且原告至該院就診時日亦甚有限，且
      該院之認定又未敘明詳細依據，是以尚難遽採。次查，原告目前任職於科技公
      司，擔任品管工作，九十二年十二月月薪已達二萬七千元等情，為原告所自承
      ，亦無證據顯示該公司所核給原告之薪資，與其所遺之複視症有何關聯，故原
      告受有勞動能力減少之損害二百九十五萬六千六百九十六元部分，尚難採認。
（五）精神上損害賠償一百萬元部分：
  １、按不法侵害他人之身體、健康、名譽、自由、信用、隱私、貞操，或不法侵害
      其他人格法益而情節重大者，被害人雖非財產上之損害，亦得請求賠償相當之
      金額，為民法第一百九十五條第一項前段所明定。原告因被告之過失傷害行為
      ，致其身體受有前開傷害，經過手術治療，仍有複視症狀等情，已如前述，無
      論肉體及精神均受有極大痛苦，自得請求精神慰藉金。
  ２、本院斟酌原告於車禍發生時年約二十七歲，正值大學生活，現今學歷為大學畢
      業，擔任科技公司之品管人員，其遭上述傷害，非但個人受有身體及精神上之
      痛苦，且為治療所受傷害，數度出入醫院，使其生活秩序大受影響，而被告學
      歷為高中畢業，從事協助產婦坐月子，平均每日工資一千七百元至二千元，但
      工作來源不定，經濟狀況不佳等一切情況，認為原告於請求被告賠償二十五萬
      元慰撫金之範圍內，尚屬公允，逾此範圍之請求，則非正當。
六、綜上所論，原告基於侵權行為法則，訴請被告賠償於二十九萬五千六百四十七元
    （計算式：43137+2510+250000=295647）及自起訴狀繕本送達被告翌日即九十一
    年年十月二十四日起至清償日止，按週年利率百分之五計算之法定遲延利息範圍
    內，為有理由，應予准許，逾此範圍之請求尚屬無據，應予駁回。
七、兩造陳明願供擔保，聲請宣告假執行或免為假執行，經核原告勝訴部分，合於法
    律規定，爰分別酌定相當之擔保金額宣告之；原告其餘假執行之聲請，因訴之駁
    回而失所依據，不予准許。
八、本件判決基礎已臻明確，兩造其餘攻防方法及訴訟資料經本院審酌後，核與判決
    不生影響，無逐一論列之必要，亦此敘明。
九、據上論結，本件原告之訴為一部有理由、一部無理由，依民事訴訟法第七十九條
    、第三百九十條第二項，第三百九十二條第二項，判決如主文。
中　　　華　　　民　　　國　　九十三　　年　　　二　　　月　  二十七　　日
                                        臺灣士林地方法院民事第一庭
                                            法      官  劉穎怡
右為正本係照原本作成。
如對本判決上訴須於判決送達後廿日內向本院提出上訴狀。
中　　　華　　　民　　　國　　九十三　　年　　　三　　　月　　  一　  　日
                                            法院書記官  陳雪麗
